臺灣臺中地方法院刑事判決　　　　　　　　　　　　九十二年度訴字第二七二七號
　　公　訴　人　臺灣臺中地方法院檢察署檢察官
　　被　　　告　庚○○
右列被告因搶奪等案件，經檢察官提起公訴（九十二年度偵字第二一八六號、第一三
八三七號），本院判決如左：
    主  文
庚○○共同收受贓物，處拘役貳拾日，如易科罰金，以參佰元折算壹日；又共同意圖
為自己不法之所有，而搶奪他人之動產，處有期徒刑壹年。
    犯罪事實
一、庚○○、丙○○、房昆成等人係朋友關係，(一)庚○○、丙○○（由本院判處拘役
    二十日確定）等二人均明知房昆成（涉嫌竊盜部分另併由臺灣苗栗地方法院審理
    ）於民國（下同）九十一年十月廿七日上午，在臺中縣東勢鎮○○路東豐大橋下
    所交付之車號ＡＫ─７１７４號自用小客車（車主陳志強，為戊○○使用，於九
    十一年十月廿七日四時許，在臺中縣石岡鄉○○路一○四七號全豐冷凍廠遭竊）
    ，係屬來路不明之贓車，仍基於收受贓物之犯意聯絡，共同收受該部贓車並駕駛
    使用，嗣於同日下午十五時許，將該車棄置在臺中縣東勢鎮○○路統聯客運停車
    場旁，為警尋獲。(二)庚○○另與乙○○（本案通緝中）共同基於意圖為自己不法
    所有之犯意聯絡，於九十二年四月六日十五時廿分許，由庚○○騎乘車號不詳之
    黑色重型機車（未查獲），搭載乙○○，在臺中縣豐原市○○路二一一巷二五號
    前道路上，由乙○○動手搶奪同向前方徒步之行人壬○○所有皮包一只，內有郵
    局提款卡、彰化銀行提款卡、合作金庫提款卡、渣打銀行信用卡、中國信託銀行
    信用卡、現金約新台幣（下同）一千三百元、摩托羅拉牌手機乙支，其中摩托羅
    拉牌手機則由庚○○持往不知情之臺中縣東勢鎮流行通訊廣場變賣八百元後，與
    乙○○朋分花用。
二、案經臺中縣警察局東勢分局報告臺灣臺中地方法院檢察署檢察官偵查起訴。
    理  由
壹、有罪部分：
一、右揭犯罪事實，業據被告庚○○迭於警詢、偵查、本院準備及審理程序中坦承不
    諱，且經被害人戊○○、壬○○於警詢中指述綦詳，核與同案被告丙○○、另案
    被告房昆成分別於各次警詢、偵查或本院準備及簡式審判程序中供陳明確，並有
    車輛竊盜、車牌失竊資料個別查詢報表─查詢車輛認可資料一紙、現場照片等資
    料在卷可稽，足認被告庚○○之自白與事實相符，應可採信，本件事證明確，應
    依法予以論科。
二、核被告庚○○所為，係犯刑法第三百四十九條第一項收受贓物罪、同法第三百二
    十五條第一項之搶奪罪。被告庚○○與同案被告丙○○就犯罪事實欄(一)之收受贓
    物犯行、被告庚○○及同案被告乙○○二人就犯罪事實欄(二)之搶奪犯行，均為事
    先謀議，復共同參與前開犯罪行為之實施及分工，有犯意之聯絡及行為之分擔，
    為共同正犯。被告庚○○所犯上開贓物、搶奪罪間，犯意各別，行為互殊，應分
    論併罰之。爰審酌被告庚○○不思循正當途徑獲取財富，漠視他人財產權益，並
    考量收受贓物及所搶得財物之價值、對社會治安所生危害之程度及犯罪後坦承犯
    行態度良好等一切情狀，分別量處如主文所示之刑，並就收受贓物罪部分，諭知
    易科罰金之折算標準，以示懲儆。
貳、不另為無罪之諭知部分：
一、公訴意旨另以：同案被告乙○○與被告庚○○復意圖為自己不法之所有，並基於
    搶奪概括犯意之聯絡，(一)於九十二年三月廿三日十六時四十分許，被告庚○○騎
    乘車號不詳之黑色重型機車，搭載被告乙○○，在臺中縣豐原市○○街四二之一
    號前道路上，被告乙○○動手搶奪同向前方徒步行人甲○○○，所有皮包一只，
    內有現金二萬八千元、台新銀行信用卡、王山銀行提款卡、聯邦銀行信用卡、慶
    豐銀行信用卡、渣打銀行信用卡、國泰銀行信用卡、富邦銀行信用卡、土地銀行
    提款卡、誠泰銀行信用卡、荷蘭銀行信用卡、台新銀行新光三越卡等財物。(二)於
    九十二年三月廿三日廿一時許，亦由被告庚○○騎乘車號不詳之黑色重型機車，
    搭載被告乙○○，在臺中縣豐原市○○路二一一巷三九號前道路上，由被告乙○○動手搶奪同向前方徒步行人丁○○所有皮包一只，內有現金二千餘元。因認被
    告庚○○就上開事實，另涉有刑法第三百二十五條第一項之搶奪罪嫌等語。
二、按犯罪事實應依證據認定之，無證據不得認定犯罪事實。又不能證明被告犯罪者
    ，應諭知無罪之判決，刑事訴訟法第一百五十四條第二項、第三百零一條第一項
    分別定有明文。再者被告或共犯之自白，不得作為有罪判決之唯一證據，仍應調
    查其他必要之證據，以察其是否與事實相符，刑事訴訟法第一百五十六條第二項
    亦有明文規定。次按事實之認定，應憑證據，如未能發現相當證據，或證據不足
    以證明，自不能以推測或擬制之方法，為裁判基礎（最高法院四十年臺上字第八
    六號判例參照）。又認定犯罪事實，所憑之證據，雖不以直接證據為限，間接證
    據亦包括在內，然無論直接或間接證據，其為訴訟上之證明，須於通常一般之人
    均不致於有所懷疑，而得確信其為真實之程度者，始得據之為有罪之認定，倘其
    證明尚未達到此一程度，而有合理性懷疑之存在時，即無從為有罪之認定，此亦
    有最高法院七十六年臺上字第四九八六號判例可資參照。另刑事訴訟法第一百六
    十一條已於九十一年二月八日修正公布，其第一項規定：檢察官就被告犯罪事實
    ，應負舉證責任，並指出證明之方法。因此，檢察官對於起訴之犯罪事實，應負
    提出證據及說服之實質舉證責任。倘其所提出之證據，不足為被告有罪之積極證
    明，或其指出證明之方法，無從說服法院以形成被告有罪之心證，基於無罪推定
    之原則，自應為被告無罪判決之諭知，最高法院九十二年臺上字第一二八號判例
    意旨亦著有明文。
三、本件公訴人認被告庚○○涉有搶奪等罪嫌，無非係據被告庚○○於警詢、偵查之
    自白及被害人甲○○○、丁○○之指述各節資為論據。惟查：
（一）本件查獲之臺中縣警察局東勢分局員警己○○於本院結證稱：本件查獲的經過
      ，是先調取被害人之資料出來後，判斷犯罪的模式及犯案之成員組合，接著詢
      問被告庚○○有無在該時段之該地點犯案，如承認則會請被害人指認，之後就
      由被告庚○○帶同警員至實地勘查，針對被害人甲○○○、丁○○遭搶一案，
      所憑證據僅有被告庚○○及被害人之指述，別無其餘證物等語（見本院卷【二
      】第七三至七六頁），然據證人即被害人甲○○○於本院結證稱：她去臺中縣
      豐原市太平洋百貨公司購物，當時她左手拿著皮包，有人從她的後面很快的將
      她的皮包搶走，搶她的是二個人共乘一部機車，她沒有看到本人，印象中其中
      有一人穿著墨綠色的衣服，但搶匪的身體特徵她沒有看清楚，也沒有看到搶她
      的人的車號，又因實在太慌張，所以她也沒有記得車的顏色及型號等語（見本
      院卷【二】第四七、四八頁）；另證人即被害人丁○○亦於本院證稱：她是於
      九十二年二、三月間在臺中縣豐原市○○路停車場被搶，當時她與姊妹正在逛
      街，有二個人騎乘機車，由坐後座的人搶走她左肩上的皮包，之後她跌倒在地
      ，搶匪因而得逞，因為案發的時間是在晚上，所以她不知道是何人搶她的皮包
      ，對於機車的車牌、特徵，她均不清楚等語（見本院卷【二】第五四頁），被
      害人江吳妙鈴、丁○○二人對於究係何人於前揭時地搶奪其等皮包一情，既均
      無法指認行搶之人，對於搶匪之身形特徵亦不復記憶，再參以目前搶奪案之作
      案慣用手法，大抵為雙人共乘機車，由乘坐後座之人行搶，且為免容貌曝光，
      遭人指認，則以戴全罩式安全帽以掩人耳目，被害人甲○○○、丁○○指述之
      遭搶情節，與一般行搶之慣用方式並無二致，實難以被害人甲○○○、丁○○
      二人之指述，即遽認被告庚○○為搶奪其二人皮包之行為人。
（二）又被告庚○○於九十二年六月三日在臺中縣警察局東勢分局訊問時固自承：於
      九十二年三月二十三日十六時三十分許，由他騎乘機車後載同案被告乙○○，
      在臺中縣豐原市○○街四二之一號前馬路旁，由同案被告乙○○動手行搶徒步
      行走的婦女，並於同日二十一時，仍是他騎乘黑色重機車後載乙○○，前往臺
      中縣豐原市○○路二一一巷三九號馬路旁，由後座的乙○○動手搶奪婦女皮包
      ，該名婦女因拉著皮包不慎跌到在地等語（見九十二年度偵字第一三八三七號
      卷第十四頁背面），另於九十二年十一月三日檢察官偵查時供承：他在警局供
      承行搶之案件為三件，這三件都是他帶警察去現場搜證，他與乙○○共犯的搶
      案只有三件等語（見九十二年度偵字第一○九八九號卷第六○至六二頁），臺
      中縣警察局東勢分局員警則攜同被告庚○○指認被害人甲○○○、丁○○遭搶
      地點，並拍攝現場照片二紙附卷（見前開偵查卷第三三頁），惟以被害人丁○○於本院結證稱：她遭搶的地點，並非如該頁上圖所示地點等語（見本院卷【
      二】第五五頁），實難認被告庚○○之前開自白與事實相符。
（三）被告庚○○迭於九十二年五月二十八日、九十二年十一月三日檢察官偵查中、
      本院準備及審理程序時陳稱：他在警局受訊問時，有遭警察灌水、灌汽油強迫
      承認非他所做的搶案等語，針對被告庚○○所為前開刑求抗辯，據證人己○○
      於本院結證稱：被告庚○○的叔叔是臺中縣警察局東勢分局的所長，父親是警
      友會的理事，不可能也無必要對被告庚○○刑求等語（見本院卷第七七、七八
      頁），是認本件被告庚○○辯稱之遭警方刑求抗辯一情，尚無積極證據足資佐
      憑，惟縱認被告庚○○於警偵中所為之自白具有任意性，然因查無其他積極證
      據足證被告庚○○之自白與事實相符，自不得以被告庚○○之自白作為有罪判
      決之唯一證據。
（四）綜上所述，本件被告庚○○事後否認其有行搶被害人甲○○○、丁○○二人皮
      包之犯行，依被告庚○○自承行搶之地點，與被害人丁○○遭搶之地點並非同
      一，且被害人甲○○○、丁○○復證稱無法指認當時對其二人行搶之人及其特
      徵，尚難以被告庚○○於警偵之自白為其有罪之唯一證據。本件依檢察官所舉
      之相關證據，尚未達於通常一般人均不致有所懷疑，而得確信其為真實之程度
      ，且經本院就卷內訴訟資料審酌，亦無法獲得有罪之心證，惟公訴意旨認此部
      分與前揭論罪科刑之搶奪罪間有連續犯關係，屬裁判上一罪，爰不另為無罪之
      諭知。
據上論斷，應依刑事訴訟法第二百九十九條第一項前段，刑法第二十八條、第三百二
十五條第一項、第三百四十九條第一項、第四十一條第一項前段，罰金罰鍰提高標準
條例第一條前段、第二條，判決如主文。
本案經檢察官辛○○到庭執行職務。
中      華      民      國    九十四    年     三     月      四       日
                                臺灣臺中地方法院刑事第十二庭
                                    審判長法  官  王  鏗  普
                                          法  官  莊  深  淵
                                          法  官  劉  兆  菊
右正本證明與原本無異。
如不服本判決，應於判決送達後十日內向本院提出上訴狀，上訴於臺灣高等法院臺中
分院( 須附繕本 )。
                                          書記官
中      華      民      國    九十四    年      三      月      四     日
附錄論罪科刑法條：
第三百二十五條第一項：
意圖為自己或第三人不法之所有，而搶奪他人之動產者，處六月以上五年以下有期徒
刑。
第三百四十九條第一項：收受贓物者，處三年以下有期徒刑、拘役或五百元以下罰金
。
